Inventaris van het archief van het Ministerie van Waterstaat, Handel en Nijverheid, 1877-1905: Kabinet van de Minister (Secretariaat A), 1877-1905
Nationaal Archief, Den Haag
Een duidelijke kentering in het regeringsbeleid kwam in 1897. Het nieuw aangetreden kabinet wenste de kwestie direct te regelen en sprak de voorkeur uit voor de vorming van een afdeling Landbouw die onder Binnenlandse Zaken zou komen te vallen. De vorming van een apart ministerie werd voor de toekomst niet uitgesloten, voorlopig was die behoefte nog niet aangetoond. Met de keuze voor Binnenlandse Zaken werd een trend gevolgd die in 1891 werd ingezet toen een aantal landbouwzaken naar dat ministerie werd overgebracht.
HSG 1901-1902, Tweede Kamer,
Bijlage A V, Memorie van Toelichting, 10.
Met ingang van 1 januari 1898 werd bij Binnenlandse Zaken de afdeling Landbouw ingesteld.
ARA-II, Biza, Kabinet, Gearresteerd 29 januari 1898/26 Kab. De formele instelling vond plaats met ingang van 1 februari 1898, de feitelijke instelling al met ingang van 1 januari. Bij Koninklijk besluit van 11 maart 1898, Sbl. 61 werden de landbouwzaken van Waterstaat, Handel en Nijverheid naar de afdeling Landbouw van Binnenlandse Zaken overgebracht.
In het algemeen vond het regeringsvoorstel in het parlement instemming, zij het dat een deel de voorstellen niet ver genoeg vond gaan en liever direkt de instelling van een ministerie hadden gezien. De volgende jaren werd vanuit het parlement daarop alsnog aangedrongen, maar een meerderheid kreeg dit standpunt niet. Een principiële afwijzing van het instellen van nieuwe ministeries behoorde inmiddels tot het verleden. De regering sloot uitbreiding van het aantal ministeries in de toekomst niet uit gezien het feit dat enige ministeries al overbelast waren.
Met het optreden van het ministerie Kuyper in 1901 werd dat standpunt nog eens bevestigd. "Eene rationale en systematische verdeeling van die werkzaamheden is, sedert de bemoeiingen van de overheid zich meer dan vroeger ook tot de staathuishoudkundige en technische aangelegenheden uitbreidden, alleen dan te verkrijgen zoo men niet tegen de oprichting van meerdere ministeries van algemeen bestuur opziet."
HSG 1901-1902,
Bijlage A V, Memorie van Antwoord.
Gezien deze uitspraken had het voor de hand gelegen als de regering was overgegaan tot de instelling van een apart ministerie voor landbouw. In plaats daarvan werd de afdeling Landbouw in zijn geheel van Binnenlandse Zaken naar Waterstaat, Handel en Nijverheid overgebracht, terwijl Arbeid en Fabriekswezen -zoals in de vorige paragraaf al werd aangegevennaar Binnenlandse Zaken verhuisde.
KB 26 augustus 1901, Sbl. 206. De overgang vond plaats met ingang van 1 oktober 1901.
Het motief van de regering was dat daarmee de 'hoofdbronnen van het volksbestaan' handel, nijverheid en landbouw onder één ministerie zouden komen.
Het is de vraag of deze reorganisatie uit rationele en systematische en niet veel meer uit persoonlijke en pragmatische motieven voortkwam. De regering had aanvankelijk pogingen ondernomen om een nieuw ministerie voor landbouw in te stellen maar dit voornemen was "afgestuit op de moeilijkheid van de keuze der titularissen": de regeringspartijen konden geen geschikte kandidaatminister leveren. Voorlopig werd daarom de afdeling Landbouw gehandhaafd en veel meer dan het bijeenbrengen van de 'hoofdbronnen van het volksbestaan' zat er dus voorlopig niet in. Kuyper, die Binnenlandse Zaken ging beheren, achtte zich voor landbouwzaken niet geschikt, voor arbeidszaken des te meer, een feit "dat men wel ignoreren kan, maar dat bij Kabinetsformatie met zeer beperkte keuze toch noodzakelijkerwijze meetelt."
KB 26 augustus 1901, Sbl. 206. De overgang vond plaats met ingang van 1 oktober 1901.
1.3 De opheffing van het ministerie
In 1905 vond dan toch de instelling van een nieuw ministerie voor Landbouw, Nijverheid en Handel plaats.
KB 7 september 1905/14.
Met ingang van 9 september 1905 ving minister J.D. Veegens zijn werkzaamheden aan.
KB 7 september 1905/14.
Het ministerie van Waterstaat, Handel en Nijverheid kreeg nu het karakter van een technisch ministerie voor openbare werken en voor verkeer en vervoer. Voorlopig bleef de naam nog ongewijzigd. In verband met de nog te nemen wettelijke voorzieningen
Wet 28 april 1906/95 en KB 25 juni 1906/42.
naar aanleiding van de instelling van het ministerie van Landbouw, Nijverheid en Handel duurde het tot 1 juli 1906 voordat de naam van Waterstaat, Handel en Nijverheid omgezet werd in Waterstaat.
KB 25 juni 1906/43.
Met de instelling van een apart ministerie voor landbouw en van een technisch ministerie voor openbare werken werden wensen gerealiseerd die al uit de jaren tachtig dateerden. Dat ze niet eerder gerealiseerd konden worden is een gevolg van het feit dat een rationele herschikking van overheidstaken pas noodzakelijk werd gevonden toen deze taken een behoorlijke groei hadden doorgemaakt en door het feit dat pas rond 1900 de regering bereid bleek deze rationalisatie door de instelling van nieuwe ministeries door te voeren.
2 Het Kabinet van de Minister
Het is niet met zekerheid vast te stellen in hoeverre in de periode 1877-1885 een aparte functionaris met de kabinetsaangelegenheden van het ministerie werd belast en een 'bureau' vormde. Wel is vanaf 1877 door het Generaal Secretariaat een kabinetsarchief gevormd en van eigen toegangen voorzien. Vanaf 1885 komt het Kabinet van de Minister in de formele organisatie voor als onderafdeling A van de nieuw gevormde afdeling Secretariaat. Deze situatie bleef de resterende periode tot 1906 ongewijzigd.
De taken van de onderafdeling bestonden uit de ontvangst van de ingekomen stukken en verzending ervan naar de afdelingen, de behandeling van aangelegenheden van geheime aard, protocollaire aangelegenheden, de zorg voor het personeel van het ministerie (vanaf 1900) en het beheer van het geheim archief. In het algemeen kan men zeggen dat het Kabinetsarchief de neerslag vormt van de zaken waar de minister inhoudelijk bemoeienis mee heeft, onder meer van zaken die tot het beleidsterrein van een afdeling van het ministerie hoorden, maar die gezien het bijzondere of geheime karakter ervan tot het persoonlijke werkterrein van de minister gerekend werden. Het betekent niet dat alle kabinetsstukken consequent in het kabinetsarchief werden geborgen. Vaak waren de stukken nodig op de betreffende beleidsafdelingen en in een aantal gevallen werden de stukken dan geborgen in het archief van die afdeling.
Onderafdeling A werd afwisselend door één of twee ambtenaren bezet: in de periode 1894-1902 en vanaf maart 1905 had het hoofd van de onderafdeling de ondersteuning van een adjunct- commies.
Departementale organisatie in hoofdlijnen
Departementale organisatie 7 november 1877 – 31 december 1877
Departementale organisatie 1 januari 1878 – 31 augustus 1888
Departementale organisatie 1 september 1888 – 30 september 1900
Departementale organisatie 1 oktober 1900 – 30 juni 1906
Afdelingsorganisatie naar beleidsterrein
Kabinet, secretariaat en comptabiliteit
1.
Zie nummer toegang 2.04.04: Inventaris van het archief van de 1e Afdeling, Algemene Zaken en Comptabiliteit, van het Ministerie van Binnenlandse Zaken 1850-1877.
2.
Zie nummer toegang 2.04.22: Inventaris van het archief van de 11e Afdeling Spoorwegen en de daarbij behorende archieven van het Ministerie van Binnenlandse Zaken, 1861-1877. In dit archief zijn ook de stukken van de afdeling Spoorwegen van het ministerie van Waterstaat, Handel en Nijverheid over de periode 7 november-31 december 1877 opgenomen.
3.
Zie nummer toegang 2.16.60.03: inventaris van het archief van de Afdeling (Generaal) Secretariaat 1877-1905 en van de Afdeling Comptabiliteit 1885-1905 van het Ministerie van Waterstaat, Handel en Nijverheid 1877-1905. Zie nummer toegang 2.16.60.01: inventaris van het archief van het Kabinet van de minister van Waterstaat, Handel en Nijverheid (Secretariaat A) 1877-1905. De archieven lopen tot en met 31 december 1905. Voor de stukken vanaf 1 januari 1906 zie 5.
4.
Zie 3. Het archief loopt tot en met 31 december 1905: voor de stukken vanaf 1 januari 1906 zie 6.
5.
Zie nummer toegang 2.16.24: Plaatsingslijst van het archief van de Afdeling Generaal Secretariaat van het Ministerie van Waterstaat, 1906-1926. Plaatsingslijst van het archief van het Kabinet van de Minister van Waterstaat, 1906-1945. De archieven beginnen op 1 januari 1906.
6.
Zie nummer toegang 2.16.24: Plaatsingslijst van het archief van de Afdeling Comptabiliteit van het Ministerie van Waterstaat, 1906-1945. Het archief begint op 1 januari 1906.
Literatuurlijst
Brabers, G.A.L.M. en Ottenheym, G.C.J.J. Wordingsgeschiedenis en ontwikkeling van het Departement van Verkeer en Waterstaat,
's-Gravenhage (1974).
Citters, E. van en Roosendaal, J.C.A. Verzameling van wetten, besluiten enz. betrefende de spoorwegen in Nederland, 1832-1905,
's-Gravenhage 1877-1906.
Citters, S. van Verzameling van handels- en scheepvaartovereenkomsten gesloten tusschen Nederland en vreemde mogendheden,
Den Haag 1891.
Hogesteeger, G. Concentratie en centralisatie bij de openbare telefonie in Nederland 1881-1940, 's-Gravenhage 1984.
Literatuuroverzicht betreffende de staatsexploitatie van onze spoorwegen, lopende tot en met het jaar 1906,
's-Gravenhage z.j.
Ottenheym, G.C.J.J. De status van de PTT als Staatsbedrijf in historisch perspectief,
's-Gravenhage 1974.
Ribberink, A.E.M. e.a. Fragmenten. Uit de geschiedenis van Binnenlandse Zaken,
's-Gravenhage 1979.
Staatsalmanak voor het Koninkrijk der Nederlanden,
's-Gravenhage 1878-1906.
Vermeulen, W.H. Den Haag en de landbouw. Keerpunten in het negentiende-eeuwse landbouwbeleid,
Assen 1966.
Geschiedenis van het archiefbeheer
Het kabinetsarchief van het ministerie van Waterstaat, Handel en Nijverheid vormt een direkte voortzetting van het Kabinetsarchief van de afdeling Spoorwegen van het ministerie van Binnenlandse Zaken. Formeel maakt het kabinetsarchief deel uit van het archief van het Generaal Secretariaat 1877-1888. De stukken zijn echter altijd apart gehouden en van eigen registratuurkenmerken (Kabinet) en toegangen voorzien. De reorganisatie van 1885, waarbij het Kabinet onderafdeling A van de afdeling Secretariaat werd, heeft dan ook geen consequenties voor de archiefvorming en registratuur gehad. De aparte archiefvorming en registratuur is verklaarbaar vanuit de functie die het kabinetsarchief vervulde als geheim archief, dat slechts voor een beperkt aantal personen toegankelijk mocht zijn.
Het kabinetsarchief is een relatief klein archief waarbinnen echter naar verhouding een groot aantal onderwerpen voorkomt. De stukken over aangelegenheden die bij de verschillende afdelingen aan de orde kwamen en die een vertrouwelijk of geheim karakter hadden werden als kabinetsstuk aangemerkt en in het kabinetsarchief geborgen. In het kabinetsarchief vindt men dan ook stukken over uiteenlopende beleids- en uitvoeringsaangelegenheden van de verschillende afdelingen van het ministerie.
Het archief is in gedeelten door het ministerie van Verkeer en Waterstaat aan de Tweede Afdeling van het Algemeen Rijksarchief overgedragen: in 1952 het gedeelte over de jaren 1877-1899 en in 1978 het gedeelte over de jaren 1900-1905. In 1979 werd nog een aanvulling ontvangen over de jaren 1880-1905.
Archief Tweede Afdeling Algemeen Rijksarchief (ARA-II), correspondentie 1952 D 306, 1978 D 9.4/45, 1979 D 9.264.
De verwerving van het archief
Overbrenging van een overheidsarchief
De verwerving van het archief
Het archief is krachtens bepalingen van de Archiefwet overgebracht.
Inhoud en structuur van het archief
2.16
Inhoud
1 AANWIJZINGEN VOOR HET ARCHIEFONDERZOEK
Opmerkingen vooraf
Zoekschema:
Het gebruik van het opgenomen zoekschema spreekt voor zich. Wel kan bij het raadplegen van het archief nog op de volgende punten gewezen worden:
De geregistreerde stukken (inventarisnummer 1-56) zijn opgenomen in de eigentijdse toegangen (inventarisnummer 57-93). De stukken die niet van een registratiekenmerk zijn voorzien zijn uitsluitend in de beschrijvingen in deze inventaris terug te vinden (inventarisnummer 94-118).
Bij het raadplegen van de eigentijdse toegangen dient men erop bedacht te zijn dat lang niet alle stukken meer in het archief aanwezig zijn. Het verdient aanbeveling vooraf de Lijst van vernietigde stukken te raadplegen. Deze lijst heeft echter alleen betrekking op de stukken die tijdens de inventarisatie van het archief voor vernietiging zijn afgezonderd. Zie ook het hoofdstuk Het archief van het Kabinet van de Minister.
Stukken over één zaak of over één onderwerp hebben hetzelfde repertoire- of agendanummer; elk jaar wordt echter met een nieuwe nummering begonnen zodat de stukken over een bepaalde zaak of onderwerp die over meer jaren lopen elk jaar een ander nummer kunnen hebben.
Het is zeer goed mogelijk dat stukken betreffende een bepaalde zaak zowel in het archief van een bepaalde afdeling zitten als in het kabinetsarchief. In het laatste geval betreft het dan de geheime stukken over die zaak. Bij onderzoek in het kabinetsarchief is het dan ook raadzaam tevens de betreffende afdelingsarchieven te raadplegen.
Voor een goed begrip van de opbouw van het archief verdient het aanbeveling de paragraaf Het archief van de Afdeling Secretariaat A, Kabinet te lezen.
2 WATERSTAAT, HANDEL EN NIJVERHEID, BAND I
Voorbeeld
U zoekt over de periode 1878 en 1879 gegevens over het kanaal Gent-Terneuzen en de daarmee samenhangende kwestie van de spoorweg Antwerpen-Rotterdam. In de klapper 1877-1879 (inv.nr. 76) op onderwerp vindt U de volgende verwijzingen:
Onder de letter B
1878 Buitenl.Zaken: Knl. v. Neuzen en overname Grand Central 27
1879 Buitenl.Zaken: overname van den Spwg. Antwerpen - Rott. en Kanaal van Terneuzen 1
Onder de letter K
1878 Knl. van Neuzen en overname Grand Central 27
1879 Kanaal van Terneuzen 1
Onder de letter S
1878 Overname Grand Central en onderh. Knl. v. Neuzen 27
1879 Overname Spwg. Antwerpen-Rotterdam 1
De kwestie komt dus onder verschillende letters voor maar verwijst steeds naar hetzelfde repertoirenummer: 1878/27 en 1879/1. U kunt nu direkt de stukken opvragen. In de inventaris op stelt u vast dat beide repertoirenummers in inventarisnummer 3 zitten. U kunt dit inventarisnummer opvragen. U kunt ook eerst het repertoire raadplegen om een indruk van de inhoud te krijgen. In het gedeelte 1878 vindt u de stukken met het repertoirenummer 27. Tevens is verwezen naar de pagina's 22 en 40 waar eveneens stukken met het repertoirenummer 27 zijn ingeschreven. In het gedeelte 1879 vindt u op pagina 45 repertoirenummer 1. Ook hier is naar vervolgpagina's verwezen. Vanuit elk repertoirenummer wordt bij het eerste en laatste stuk dat in een jaar is ingeschreven een verwijzing gemaakt naar de pagina en het repertoirenummer van het voorafgaande en opvolgende jaar. Zo wordt u vanuit een bepaald repertoire ook naar andere jaren verwezen.
U noteert de data met bijbehorende agendanummers van de stukken die u wilt inzien. Geef bij elke datum met nummer aan of het gaat om een ingekomen stuk (Exhibitum) of om een minuut van een uitgaand stuk (Gearresteerd). De registratie van een ingekomen stuk wordt voorafgegaan door het woord Van, een minuut van een uitgaand stuk door Aan. Dit is van belang omdat u in het archief in eerste instantie op de datum van de uitgaande stukken (Aan) moet zoeken, aangezien de ingekomen stukken (Van) in de minuten der uitgaande stukken zijn geborgen.
Het gebruik van de indices verschilt niet met het hierboven gegeven voorbeeld waarbij een repertoire is geraadpleegd. Voor repertoirenummer dient u nu agendanummer te lezen.
Selectie en vernietiging
De omvang van het archief vóór bewerking bedroeg 10.5 m'. Ten gevolge van het afzonderen van stukken die voor vernietiging vatbaar bleken, het invoegen van afgedwaalde stukken en het opnieuw verpakken van het archief bedroeg de omvang na bewerking 8.6 m'.
Lijst van vernietigde stukken
Gebruikt zijn de volgende categorieën van de "Lijst van voor vernietiging in aanmerking komende archiefbescheiden van het Ministerie van Verkeer en Waterstaat en van de daaronder ressorterende rijksorganen met uitzondering van het Staatsbedrijf der PTT" van 7 maart/14 april 1977. De hieronder vermelde nummers corresponderen met deze lijst.
I. Volgens de vernietigingslijst van het ministerie van Verkeer en Waterstaat.
Algemeen
3. Geleide-, aanbiedings-, terugzendings- en ontvangstbevestigingsbrieven, voor zover niet voorzien van bijzondere opmerkingen.
4. Rappel- en overdrachtsbrieven, verzoeken om bespoediging of behandelingsovername.
5. Verzoeken om afschriften, duplicaten, eenvoudige inlichtingen e.d., met de afdoening.
7. Periodieke opgaven, voor zover de gegevens zijn verwerkt in registers of staten en dergelijke, alsmede inlichtingen geput uit adresboeken, statistieken en andere informatiebronnen.
8. Berichten van tijdelijke aard die na verloop van korte tijd voor de administratie geen betekenis meer hebben, b.v. aankondigingen van vergaderingen, voorlopige (korte) verslagen en verslagen volledig verwerkt in andere verslagen.
13. Stukken betreffende abonnementen en lidmaatschappen.
17. Stukken betreffende benoeming, ontslag, vergoedingen, e.d. van leden van commissies, voor zover in het dossier een overzicht bewaard blijft.
18. Reprodukties van agenda's en notulen van vergaderingen, verslagen, rapporten, statistieken, e.d. van directies, c.q. afdelingen van het ministerie, alsmede van onder het departement ressorterende instellingen, diensten en bureaus, mits het origineel of, zo dit ontbreekt, een gelijkluidend exemplaar in hun archief bewaard blijft.
19. Reprodukties van agenda's en notulen van vergaderingen, verslagen, rapporten, statistieken, e.d., ter kennisneming ontvangen van niet onder het ministerie ressorterende overheidsorganen, openbare lichamen en ambtelijke commissies.
20. Reprodukties van jaarverslagen van verenigingen en instellingen welke werkzaam zijn op een terrein dat niet direct of indirect onder de werkingssfeer van het ministerie valt.
21. Uitnodigingen tot het bijwonen van offieciële ontvangsten, congressen en andere bijeenkomsten.
22. Stukken betreffende gelukwensen, betuigingen van rouwbeklag, dankbetuigingen e.d.
Huisvesting en uitrusting
28. Stukken betreffende huur, onderhoud, verbetering, verwarming, verlichting e.d. van dienstgebouwen m.u.v. de contracten.
30. Stukken betreffende aanschaffing van verbruiksgoederen zoals kantoorbenodigdheden, e.d.
Comptabele en financiële aangelegenheden
44. Stukken welke gediend hebben tot het samenstellen van de begroting.
47. Stukken betreffende de verrekening van schadevaringen en schaderijdingen met een normale afwikkeling.
48. Stukken betreffende de inning en betaling van gelden, toewijzing van kredieten, kredietopenening en -wijziging, boekingsstukken, alsmede de gemaakte periodieke overzichten.
49. Stukken betreffende incidentele gevallen van cessie van vordering of beslag door derden en garanties.
Personeel
64. Stukken van persoonlijke aard betreffende, de rechtspositie, de functievervulling en het gedrag van de individuele personeelsleden.
N.B. Bewaard blijven:
Stukken van bij Koninklijk besluit benoemde ambtenaren
Stukken welke voor het inzicht in de ontwikkeling van een functie van bijzonder belang moet worden geacht
Stukken van personen die op enig gebied van bijzondere betekenis zijn geweest.
65. Stukken betreffende het aanvragen van legitimatiebewijzen, dienstpaspoorten, bewijzen van toegang tot gebouwen, terreinen en werken van derden, vrij vervoer en dergelijke.
66. Sollicitatiestukken van personen die niet werden aangesteld.
68. Stukken betreffende afgewezen bevorderingsvoorstellen, alsmede de administratieve afdoening van gerealiseerde bevorderingen, met uitzondering van de ter zake genomen beschikkingen.
II. Incidentele vernietiging
Algemeen
1. Dubbelen.
2. Stukken betreffende zaken die ter afhandeling naar een ander ministerie worden doorgezonden.
3. Ter kennisgeving ontvangen afschriften van adressen van personen en organisaties aan de Staten-Generaal of het Staatshoofd voor zover de zaak niet tot het werkterrein van het departement behoort.
4. Stukken betreffende het overlijden van leden van het Koninklijk Huis.
5. Stukken betreffende verlofaanvragen door de minister.
6. Stukken betreffende het aanvragen van audiëntie bij de minister.
7. Stukken betreffende het doen plaatsen van berichten in de Staatscourant.
8. Stukken betreffende verzoeken tot het mogen aannemen en dragen van buitenlandse onderscheidingen.
9. Stukken betreffende de verspreiding, resp. de verkoop van boekwerken door het departement uitgegeven, met uitzondering van overzichten van de gedrukte publicaties.
Organisme
10. Stukken betreffende de heffing, ontvangst, verrekening, teruggave en vrijstelling van rechten voor zegel, leges en registratiekosten bij individuele gevallen.
11. Mededelingen van de Minister van Financiën inzake wijziging van de hoogte van het registratierecht.
12. Stukken betreffende de aanbieding van staten van meer- en minderwerk (de staten zelf ontbreken).
13. Stukken betreffende het inwinnen van inlichtingen met betrekking tot aannemers en borgen.
14. Stukken betreffende de verrekening van de opbrengsten wegens verkoop van gedrukte publicaties van het departement.
15. Stukken betreffende de verrekening van maandgelden en verleende voorschotten.
16. Stukken betreffende de vergoeding van reiskosten van personeel van het departement en de daaronder ressorterende diensten en instellingen.
17. Stukken betreffende individuele pensioenaanvragen.
18. Stukken betreffende de teruggave van ingehouden bijdragen aan het weduwen- en wezenfonds.
Taakuitvoering
19. Stukken betreffende individuele verzoeken om ontheffing van de bepalingen van de Wet op de Beschermde Diersoorten.
20. Stukken betreffende individuele verzoeken tot in - en export van planten.
21. Stukken betreffende de vervaardiging van het landbouwverslag.
22. Processen-verbaal van opneming wegens de levering van materiaal aan de Maatschappij tot Exploitatie van Staatsspoorwegen.
23. Ter kennisgeving ontvangen en reeds goedgekeurde tarieflijsten van het personen- en goederenvervoer per spoor door Nederlandse spoor- en tramwegmaatschappijen.
24. Stukken betreffende het verlenen van toestemming tot het vervoer van goederen tegen verlaagde vrachttarieven.
25. Stukken betreffende klachten over de toepassing van spoorwegtarieven door spoorwegmaatschappijen.
26. Stukken betreffende klachten over het personenvervoer en over de verzending en levering van goederen.
27. Stukken betreffende de uitvoering van de dienstregeling door spoorwegmaatschappijen.
28. Stukken betreffende het reizen per spoor van hooggeplaatste personen.
29. Stukken betreffende het openen en sluiten van spoorwegbruggen.
30. Stukken betreffende spoorwegongevallen die niet ernstig van aard zijn.
31. Stukken betreffende de verstrekking van nieuwe en de vervanging van oude stempels ten behoeve van het ijkwezen.
32. Stukken betreffende de inzending van nieuwe en vervallen zeebrieven.
Ordening van het archief
1 REGISTRATUUR
Het hier toegepaste registratuur- en ordeningssysteem is voor dergelijke (kabinets)archieven zeer geschikt. Bij het inschrijven van stukken werd gedurende het lopende jaar aan elk stuk dat op hetzelfde onderwerp of zaak betrekking had eenzelfde repertoire- of agendanummer toegekend. Het archief werd overeenkomstig deze nummering geordend. Binnen elk repertoire- of agendanummer werden de stukken chronologisch op afdoening geordend. Dat wil zeggen dat elk ingekomen stuk geborgen is bij het stuk dat daarop is uitgegaan. In het archief zitten de stukken die op dezelfde zaak of hetzelfde onderwerp betrekking hebben per jaar bijeen. Elk volgend jaar werd met het toekennen van repertoire- of agendanummers weer bij nummer één begonnen. Hetzelfde onderwerp of dezelfde zaak heeft dus per jaar een verschillend nummer. (Zie ook de toelichting op pagina 19).